【裁判字號】    94,簡上,63
【裁判日期】    950222
【裁判案由】    確認通行權
【裁判全文】
臺灣雲林地方法院民事判決              94年度簡上字第63號
上  訴  人  乙○○
被上訴人    甲○○
上列當事人間請求確認通行權事件，上訴人對於民國九十四年十
月三十一日本院斗六簡易庭九十四年度六簡字第二四五號第一審
判決提起上訴，本院於民國九十五年二月八日言詞辯論終結，判
決如下：
    主  文
上訴駁回。
第二審訴訟費用由上訴人負擔。
    事實及理由
一、本件上訴人於原審起訴主張：坐落雲林縣古坑鄉○○○段二
    ○二之二三一、二○二之二四一地號土地，係其於民國（下
    同）八十二年間向國有財產局承租作為耕種之用，該土地除
    經由附圖所示ＡＢ土地得通行道路外，無其餘通路可供通行
    。被上訴人否認其通行權之存在，並以種植樹木、唆使他人
    停放車輛等方式，阻礙上訴人之通行，為此請求確認通行權
    存在等語。嗣經本院斗六簡易庭駁回其訴後，提起上訴，並
    於本院聲明：（一）原判決廢棄（二）確認上訴人就坐落雲
    林縣古坑鄉○○○段二二四地號土地旁如附圖所示Ｂ部分土
    地通行權存在，被上訴人並不得設置障礙物妨礙上訴人通行
    。
二、被上訴人則以：如附圖所示Ｂ部分土地非其所有或承租，其
    亦從未以任何方式阻礙上訴人通行系爭土地等語置辯，並聲
    明：上訴駁回。
三、按法律所定不動產相鄰關係，係以調和不動產利用上所可能
    之衝突，俾發揮其經濟機能為目的，其適用對象應重在不動
    產利用權人間之關係，而非不動產所有權之誰屬。故理論上
    應解為相鄰關係不僅法律所規定者有其適用，即地上權人、
    永佃權人、典權人、承租人、使用借貸人等權利人相互間及
    其與所有權人相互間，均應有其適用（最高法院七十九年第
    二次民事庭會議決議參照）。本件上訴人固為坐落雲林縣
    古坑鄉○○○段二○二之二三一、二○二之二四一地號土地
    承租人，而得本諸不動產相鄰關係規定主張通行權，惟其擬
    通行之如附圖所示Ｂ部分土地係屬國有未登錄土地，亦非被
    上訴人所承租，有斗六地政事務所九十四年九月十三日斗地
    四字第0940008587號函附卷為憑，並為兩造所不爭執（見原
    審卷宗第十二頁、本院九十四年十二月二十九日準備程序筆
    錄）。被上訴人既非如附圖所示Ｂ部分土地之所有權人或利
    用權人，則上訴人以其為對造訴請確認通行權存在，於法不
    合。
四、上訴人雖稱被上訴人任由樹木橫生、唆使他人停放汽車等方
    式，阻礙其通行如附圖所示Ｂ部分土地，並提出照片以為證
    明。然查：依照片顯示，樹木係由如附圖所示Ｂ部分土地旁
    之岩壁自然生長而出，與被上訴人無關。且該樹木僅部份枝
    葉向下垂放於土地上空，無礙於實際之通行。又照片固然顯
    示有車輛停放於如附圖所示Ｂ部分土地上，但無從論斷係被
    上訴人唆使他人停放藉以阻礙通行之用。況通行權人於具備
    法定通行權之要件後，固有通行周圍地以至公路之權利，但
    通行地所有人除將擬通行範圍土地提供通行權人通行外，仍
    可保有其他權利，通行權人不得予以圈圍占用。本件縱認上
    訴人對如附圖所示Ｂ部分土地有通行權利存在，亦不能因此
    排除被上訴人於不妨礙通行之前提下所為之土地利用。本件
    照片顯示之車輛停放情形，究為長時間、持續性之佔用而得
    阻礙通行，亦或屬短時間、臨時性停放而無礙通行，亦未見
    上訴人為具體之主張及舉證，其憑此照片主張被上訴人設置
    障礙物妨礙通行等語，不足採信。
五、從而，上訴人以其承租之土地須經由如附圖所示Ｂ部分土地
    以至公路為由，以被上訴人為對造，訴求確認其對該部分土
    地通行權存在，被上訴人並不得設置障礙物妨礙通行，於法
    不合，不應准許。原審據此為上訴人敗訴之判決，核無違誤
    ，上訴人上訴意旨仍執陳詞指摘原判決不當，求予廢棄改判
    ，為無理由，應予駁回。
六、據上論結，本件上訴為無理由，依民事訴訟法第四百三十六
    條之一第三項、第四百四十九條第一項、第七十八條，判決
    如主文。
中    華    民    國    95    年    2     月    22    日
                  民事第一庭    審判長  洪兆隆
                                法  官  邱瑞裕
                                法  官  鍾貴堯
中    華    民    國    95    年    2     月    22    日
                                書記官  蔡嘉萍


司法院資訊處製作；財團法人民間司法改革基金會備份。
